【裁判字號】    97,交聲,293
【裁判日期】    970430
【裁判案由】    違反道路交通管理處罰條例聲明異議
【裁判全文】
臺灣士林地方法院交通事件裁定         97年度交聲字第293號
原處分機關  臺北市交通事件裁決所
異  議  人
即受處分人  乙○○
上列異議人即受處分人因違反道路交通管理處罰條例案件，對於
臺北市交通事件裁決所於中華民國97年2 月29日所為北市裁二字
第裁22-AEW575744號處分（原處分案號：臺北市政府警察局北市
警交字第AEW575744 號），聲明異議，本院裁定如下：
    主  文
異議駁回。
    理  由
一、按汽車駕駛人，行經有燈光號誌管制之交岔路口闖紅燈者，
    處新臺幣（下同）1,800 元以上5,400 元以下罰鍰，道路交
    通管理處罰條例第53條第1 項定有明文。次按汽車駕駛人，
    違反同條例第53條者，除依原條款處罰鍰外，並記違規點數
    3 點，同條例第63條第1 項第3 款亦定有明文。
二、原處分意旨略以：異議人即受處分人乙○○於97年2 月1 日
    晚間11時45分，駕駛車號8D-238號營業用小客車，沿通河西
    街2 段往1 段（北往南）方向，在臺北市○○○路與通河西
    街1 段路口涵洞處，因「闖紅燈」為臺北市政府警察局士林
    分局社子派出所員警當場攔停掣單舉發在案，依道路交通管
    理處罰條例第53條第1 項之規定，處罰鍰2,700 元，並依同
    條例第63條第1 項第3 款（裁決書漏載第1 項第3 款，應予
    補充）規定，記違規點數3 點等語。
三、異議意旨略以：異議人即受處分人乙○○於97年2 月1 日晚
    間11時45分，駕駛車號8D-238號營業用小客車，沿通河西街
    2 段往1 段（北往南）方向涵洞行駛，因設交通號誌設置緊
    鄰涵洞口且高度比橋孔（涵洞）為高，設置不當，開車時會
    看不見；另當時並無柱立式行車管制號誌，係事後補裝的，
    異議人行經通河西街、重慶北路4 段路口後，才發現交通號
    誌是紅燈，因煞車不及遂直行通過並遭員警當場攔停，異議
    人自認並無闖紅燈違規。況且，攔檢當時員警並無拍照舉證
    ，目擊舉發有誤，本件違規與事實不符，異議人當場拒絕簽
    收違規通知書，異議人因無闖紅燈之違規，原處分機關未予
    詳查，逕予裁罰，實難甘服，爰依法聲明異議云云。
四、經查：
  (一)異議人即受處分人乙○○於上揭時、地為警舉發「駕車行經
    有燈光號誌管制之交岔路口闖紅燈」之違規，異議人於應到
    案日期（97年2 月16日）前，向原處分機關陳述，經原處分
    機關函請原舉發單位即臺北市政府警察局士林分局調查後，
    依據受處分人陳述理由研判結果，認定受處分人確有前開違
    規行為，乃依道路交通管理處罰條例第53條第1 項、違反道
    路交通管理事件統一裁罰基準表等規定，於97年2 月29日裁
    處罰鍰2,700 元，並計違規點數3 點，異議人復於97年2 月
    29日收受裁決書之送達後，於同日向本院聲明異議，此有臺
    北市政府警察局舉發違反道路交通管理事件通知單、臺北市
    政府警察局士林分局97年2 月26日北市警士分交字第097337
    88000 號函、臺北市交通事件裁決所97年2 月29日北市裁二
    字第裁22-AEW575744號違反道路交通管理事件裁決書、臺北
    市交通事件裁決所掛號回執單各1 紙在卷可稽，復為異議人
    即受處分人所不爭執，上開舉發、裁罰之相關程序事實，堪
    予認定。
  (二)異議人固以當日舉發員警未附照片舉證、目擊方式有誤云云
    置辯，惟查：
  1.異議人即受處分人乙○○於上揭時、地為警舉發「駕車行經
    有燈光號誌管制之交岔路口闖紅燈」之經過，業經證人即舉
    發本件違規事件之警員甲○○於97年3 月28日到庭結證稱：
    舉發地點係T 字型路口，通河西街方向號誌為綠燈時，來車
    可以直行開車過去，而另一邊重慶北路方向的來車就是紅燈
    ；反之，如通河西街方向號誌紅燈時，相對重慶北路方向來
    車就可以左轉，而本件舉發當時號誌已經轉換，重慶北路對
    向的車輛已經放行，受處分人並沒有停等紅燈等語（參見本
    院97年3 月28日訊問筆錄第3 頁至第4 頁）明確。而查，證
    人甲○○僅係適巧於該處執行公務之員警，與受處分人互不
    相識，並無怨隙，衡情應無冒犯偽證罪，而誣指受處分人違
    規之虞。
  2.再應審究者，係證人即舉發員警甲○○是否有誤判之可能性
    。查員警誤判之原因，或係站立之位置視線不佳，或係多數
    違規車輛致無從確認違規車輛，或係注意力欠佳等因，經一
    一質問證人甲○○，復據其當庭就當日攔停舉發時，伊與異
    議人駕駛之前開營業用小客車相對位置繪製簡圖，並結證稱
    ：「（問：當天你在該處值勤多久了？）當天在那邊兩個小
    時」、「（問：當時你的位置在哪裡？）紅綠燈再過去一點
    ，即簡圖上的點」、「（問：當時受處分人有沒有開很快
    ？）當時沒有很快，因為那個路口本來就是一個，駕駛就知
    道會有重慶北路的車輛過來，如果沒有紅綠燈的話，也會放
    慢速度」、「（問：你在駕駛人的對面，還是正面攔下他？
    ）他是北往南方向，過了紅綠燈就往我的位置過來，我就攔
    下他」、「（問：攔下他之後，他有沒有說什麼？）他說沒
    有看到，他可能是過了以後，才警覺過紅綠燈，才發現闖紅
    燈」等語，並當庭就當日攔停舉發時，伊與異議人駕駛之前
    開營業用小客車相對位置繪製簡圖。細繹證人甲○○上開證
    述，尚稱合理明確；對照證人當庭所繪簡圖，當日員警攔停
    位置與異議人同向，本件舉發當時正值深夜時分（晚上11時
    45分），車流甚稀，益徵證人當無誤認之虞。況異議人又已
    當庭自承當時係行經路口後才發現是紅燈，欲煞車已然不及
    云云，可見異議人確於上揭時、地有「駕車行經有燈光號誌
    管制之交岔路口闖紅燈」之違規事實。
  3.至異議人辯稱本件並無員警執勤全程錄影帶或照片以供佐證
    云云。惟查，道路交通管理處罰條例第7 條之2 等規定既容
    許員警得以當場所見事實攔停舉發或逕行舉發，即係立法者
    考量交通違規事件發生往往係在瞬間或係由交通勤務警察執
    行勤務時，恰巧目睹之違規情事，事實上不便立刻以攝影、
    錄影器材取證之情形所在多有，且該等違規事實由人之感官
    即可充分判定，非必以科學儀器始能偵測得知（相對於此，
    超速、或酒醉駕車等人之感官不當然即可判定之違規行為，
    則規定於同條第1 項第6 款需科學儀器採證始能逕行舉發）
    ，為達其維護交通秩序、安全之行政目的，故特別立法賦予
    勤務警察得當機處分之權限。是員警之舉發事實既經本院審
    查其舉發基礎事實本身並無明顯之錯誤，又非毫無事實根據
    ，自係認定事實可採之憑據。
  (三)異議人又以該路口前之涵洞高度甚低（標高2.8 公尺），致
    用路人在涵洞中不能清楚辨識設置於涵洞出口之交通號誌；
    且當時該路口並未設置位置較低，較為可見之另一柱立式行
    車管制號誌，係伊遭舉發後補裝云云。惟查：
  1.異議人自進涵洞起，至出涵洞止，由遠而近之視野，有證人
    甲○○庭呈之現場照片3 幀可佐（附本院卷）。據此可知用
    路人初進涵洞時，即清楚得見位置較低之柱立式行車管制號
    誌，臨出涵洞口前約5 公尺處，始得見涵洞外較遠處之交通
    號誌。
  2.異議人雖稱伊遭舉發時並未設置該柱立式行車管制號誌云云
    ，惟該柱立式行車管制號誌早於96年3 月31日即已設置完成
    ，此有臺北市交通管制工程處97年4 月7 日北市交工設字第
    09731398200 號函在卷可稽，異議人所辯顯非實在。
  3.再雖異議人臨出涵洞口前，始得見涵洞外位置較高之另一交
    通號誌，惟倘異議人駛進涵洞時減速慢行，當不致有不及依
    所見號誌情形定其行止之虞。異議人住居臺北市○○街一帶
    （址詳卷），距離該路口不及一公里，又以駕駛營業用小客
    車為業，曾經行經該處，對出涵洞後，右邊可能有重慶北路
    來車乙情，自知之甚明（本院97年3 月28日訊問筆錄第5 頁
    ），自非不得注意設置該路口之交通號誌是否紅燈。綜上，
    堪認異議人所辯洵無足採。
五、綜上所述，本件異議人於行經有燈光號誌管制之交岔路口闖
    紅燈之違規行為，事證明確，堪以認定。原處分機關依道路
    交通管理處罰條例第53條第1 項、第63條第1 項第3 款之規
    定裁處2,700 元罰鍰，並記違規點數3 點，核無不當。本件
    異議為無理由，應予駁回。
據上論斷，應依道路交通案件處理辦法第19條，裁定如主文。
中    華    民    國    97    年    4     月    30    日
                  交通法庭法  官    許辰舟
以上正本證明與原本無異。
如不服本裁定應於裁定送達後5 日內向本院提出抗告狀。
                          書記官    李典育
中    華    民    國    97    年    4     月    30    日


司法院資訊處製作；財團法人民間司法改革基金會備份。
